最高法院刑事判決　　　　　　　　　　　　　　　九十一年度台上字第五六九二號
　　上　訴　人　甲○○
右上訴人因業務過失致人於死案件，不服台灣高等法院花蓮分院中華民國八十九年七
月二十七日第二審判決（八十九年度交上易字第一四號，起訴案號：台灣花蓮地方法
院檢察署八十八年度偵字第二七六八號），提起上訴，本院判決如左：
    主  文
上訴駁回。
    理  由
按刑事訴訟法第三百七十七條規定：上訴於第三審法院，非以判決違背法令為理由，
不得為之。是提起第三審上訴，應以原判決違背法令為理由，係屬法定要件。且必須
依據卷內資料為具體之指摘，並足據以辨認原判決已具備違背法令之形式，始屬相當
。本件原判決認定上訴人甲○○於案發時為益本企業有限公司之鐵工，並以駕駛自用
小貨車載運工具為其附隨業務。於民國八十八年二月五日上午十時三十分許，上訴人
駕駛Ｌ三｜五四一三號自用小貨車欲回公司拿取工具，沿花蓮縣吉安鄉○○村○○路
台十一線公路，自南埔往中華紙漿公司方向行駛；途經海岸路一三０之一號前，欲超
越在前由鍾筠駕駛之車號ＲＩＧ｜０三二號機車時，應注意車前狀況，隨時採取必要
之安全措施；並應注意汽車超車時，應顯示左方向燈，於前車左側保持半公尺以上之
間隔超過，行至安全距離後再顯示右方向燈駛入原行路線；當時並無不能注意之情事
，竟疏未注意即超越鍾某機車，致其車尾擦撞鍾某機車之左側照後鏡，使鍾某人、車
倒地頭部外傷、右側鎖骨骨折，經送醫急救延至同年四月十二日十時十分許因多重器
官衰竭不治死亡等情。因而撤銷第一審判決，並變更起訴法條，改判論處上訴人從事
業務之人，因業務上之過失致人於死罪刑。已敘明右揭事實，業據鍾筠死亡前在警訊
時指訴綦詳，核與證人王慶元證述情節相符，並有道路交通事故調查報告表暨肇事現
場圖附卷可稽。而上訴人小貨車右後方之擦痕與鍾筠機車左照後鏡擦痕比對結果，其
高度相當，亦據警員羅富榮證述明確，並有上開小貨車及機車照片在卷可憑。足見本
件車禍係因上訴人超車時，未保持安全間隔，其車尾擦撞鍾車左側照後鏡，致鍾某人
車倒地並滑至對向車道內甚明。按駕駛人應注意車前狀況，隨時採取必要安全措施，
又汽車超車時應顯示左方向燈並於前車左側保持半公尺以上之間隔超過，行至安全距
離後再顯示右方向燈駛入原行路線，道路交通安全規則第九十四條第三項、第一百零
一條第五款分別定有明文。上訴人駕車自應注意遵守上述規定，乃其能注意而疏未注
意，以致肇事，自難辭過失之責。又鍾筠於肇事後，即前往佛教慈濟綜合醫院急診治
療，向醫師主訴遭交通事故，當時其有人中（上唇）及雙手擦傷，肌肉挫傷，右肩疼
痛，鎖骨骨折等傷情，經診斷為頭部外傷合併臉部擦傷，右肩鎖骨骨折、雙手摩擦傷
及肌肉挫傷等傷害，於同年二月十五日因頭部外傷入院接受開顱手術，業據醫師黃乃
勤在第一審結證屬實，並有慈濟綜合醫院函附病情說明書、病歷影本及診斷證明書各
一份附卷可稽。而鍾某嗣於同年四月十二日上午十時十分許因多重器官衰竭不治亡，
亦經檢察官督同檢驗員相驗屬實，有驗斷書、勘驗筆錄及相驗屍體證明書各一份在卷
可稽。又據檢驗員胡武雄於第一審證稱：「多重器官衰竭、又稱心肺衰竭，即各個器
官衰退、功能喪失、勘驗結果：頸前部乙處氣管插口、左腹側部乙處引流切口、手背
部、足背部及膝前部呈浮腫，是腎臟、肝臟、心臟等機能喪失呈現之表徵，另致死創
傷為頭部外傷，係由勘驗眼球透明體水腫之現象判斷而得，醫學上外力造成之顱內出
血也是頭部外傷，本件死者眼球透明體水腫，可研判顱內有水腫現象，一般顱內出血
也會造成腦水腫。本件車禍發生與鍾某死亡相隔僅二月餘，經研判係車禍使其頭部外
傷因而造成多重器官衰竭死亡」等語。足見鍾某因本件車禍造成之頭部外傷及臚內出
血，為導致其死亡之直接原因，堪認上訴人之過失行為與鍾某之死亡結果間，具有相
當因果關係。再上訴人自承係益本企業有限公司之鐵工，本件車禍發生時，其正駕駛
自用小貨車欲回公司拿取工具，足認上訴人係以駕駛小貨車載運工具為其附隨業務無
訛；為其所憑之證據及認定之理由。並以上訴人否認犯罪，所辯：伊並未撞及鍾某，
且鍾某係於發生車禍二個月後始死亡，應與車禍無關，非伊所應負責。又證人王慶元
僅聽聞車輛碰撞聲，並未親見二車擦撞，其陳述不得作為證據；再伊僅係以該小貨車
作為代步工具，並非以駕駛為其附隨業務云云，如何係卸責之詞，而不足以採信，亦
於理由內一一詳加指駁及說明。核其所為之論斷，俱與卷內資料相符，從形式上觀察
，原判決並無理由不備或理由矛盾等違法情形。上訴意旨略以：鍾某機車若遭伊車自
右擦撞倒地，應不可能滑至對向車道近中心線處；原判決竟認鍾車係遭伊車自右超車
擦撞所造成，顯屬矛盾。又伊僅偶而駕車至公司領取工具及薪水，並非以駕駛為其附
隨業務，原判決並未說明其理由，遽認伊係以駕駛小貨車為附隨業務，亦有不當云云
。惟查證據之取捨及事實之認定，均為事實審法院之職權，倘其採證認事並不違背證
據法則，自不得任意指為違法。查機車左側遭小貨車右側擦撞，因機車車頭偏向失衡
及速度之影響，非無向左滑至對向車道之可能。是以原判決認定鍾車左側照後鏡遭上
訴人右後車尾擦撞後，因失衡而倒地向左滑至對向車道，難謂有何矛盾。上訴意旨執
此指摘原判決不當，自無可取。又原判決認定上訴人係以駕駛小貨車載運工具，為其
從事鐵工之附隨業務，已敘明其所憑之證據及認定之理由綦詳。上訴意旨並非依據卷
內訴訟資料，具體指摘原判決有如何違背法令之情形，徒就原審採證認事職權之適法
行使，以及原判決已明確論斷說明之事項，漫指為違法，且仍就其有無過失以及是否
以駕駛為其附隨業務之單純事實，徒事爭執，自不足據以辨認原判決已具備違背法令
之形式，揆諸前揭說明，其上訴為違背法律上之程式，應予駁回。
據上論結，應依刑事訴訟法第三百九十五條前段，判決如主文。
中      華      民      國    九十一    年      十      月      八      日
                              最高法院刑事第六庭
                                  審判長法官  石  木  欽
                                        法官  郭  毓  洲
                                        法官  吳  三  龍
                                        法官  林  茂  雄
                                        法官  王  居  財
      右正本證明與原本無異
                                              書  記  官
中      華      民      國    九十一    年      十      月     十一     日
